【裁判字號】    89,易,2172
【裁判日期】    891020
【裁判案由】    傷害
【裁判全文】
臺灣桃園地方法院刑事判決                        八十九年度易字第二一七二號
    公  訴  人  臺灣桃園地方法院檢察署檢察官
    被      告  甲○○
                乙○○
                丁○○
右列被告等因傷害案件，經檢察官提起公訴（八十九年度偵字第四三九０號），本院
判決如左︰
    主  文
甲○○傷害人之身體，處罰金伍仟元，如易服勞役，以參佰元折算壹日。
乙○○、丁○○均無罪。
    事  實
一、甲○○與戊○○係舊識，曾在戊○○經營之家庭代工廠工作，戊○○前尚有積欠
    甲○○工資未給，因均在位於桃園縣中壢市○○路○段之「元邦大世紀」工地工
    作而巧遇，於民國八十八年九月三日中午十二時許休息時（起訴書誤繕為十一時
    三十分），在上址工地內，為追討之前積欠之工資而與戊○○起口角爭執，進而
    發生相互推擠拉扯，致戊○○受有右顴骨弓部挫傷、血腫、表皮擦傷５乘５公分
    、及右眼臉部、左前額爪痕傷之傷害。
二、案經被害人戊○○訴由桃園縣警察局中壢分局報請臺灣桃園地方法院檢察署檢察
    官偵查起訴。
    理  由
壹、有罪部分：
一、訊據被告甲○○固對於右揭地點毆打告訴人之事實供承不諱，惟辯稱：伊係於八
    十八年八月三日中午十二時許，因債務問題與告訴人發生互毆，伊亦有受傷，僅
    是未去驗傷云云。惟查右揭事實業據被告於警訊、偵查、及本院初審時供承不諱
    ，並經被害人戊○○指訴綦詳，核與同案共犯乙○○、丁○○之供述，及證人邱
    鎮鴻、丙○○證述之情節大致相符，此外，復有診斷書一紙在卷可稽。本件事證
    明確，被告犯行洵堪認定。
二、核被告所為，均係犯刑法第二百七十七條第一項之罪。爰審酌被告之素行，犯罪
    之動機、目的、手段、被害人所受傷害程度及被告犯罪後之態度等一切情狀，量
    處如主文所示之刑，並諭知易服勞役之折算標準。
貳、無罪部分：
一、公訴意旨略以：被告乙○○、丁○○與戊○○均係位於桃園縣中壢市○○路○段
    之「元邦大世紀」工地之包工，於民國八十八年九月三日中午十一時三十分許，
    在上址工地內，丁○○因工程之事與戊○○發生爭執，進而相互拉扯，乙○○、
    甲○○（起訴書誤繕為戊○○）見狀，竟基於與丁○○共同傷害人身體之犯意聯
    絡，由乙○○抓住戊○○之手臂，甲○○動手毆打戊○○，致戊○○受有右顴骨
    弓部挫傷、血腫、表皮擦傷５乘５公分、及右眼臉部、左前額爪痕傷之傷害。因
    認被告等涉共犯刑法第二百七十七條第一項之傷害罪嫌。
二、按犯罪事實應依証據認定之，無証據不得推定其犯罪事實，刑事訴訟法第一百五
    十四條定有明文。又認定不利被告之事實，須依積極証據，苟積極証據不足為不
    利於被告事實之認定時，即應為有利於被告事實之認定，更不必有何有利之証據
    ，此有最高法院三十年上字第八一六號號判例可資參循。
三、本件公訴人認被告等涉有上開犯行，無非係以被害人戊○○之指述，及其配偶邱
    鎮鴻之證述，再參以卷附之醫院之診斷證明書一紙為其論據。惟訊據被告乙○○
    、丁○○均堅決否認有何傷害之犯行，丁○○辯稱：伊見被告甲○○與告訴人戊○○發生拉扯，所以上前勸架，伊並未傷害告訴人戊○○等語；乙○○則辯稱：
    伊見被告甲○○與告訴人戊○○發生拉扯，所以上前勸架，當時伊見告訴人欲取
    出掛於腰際之工作包內之工具攻擊被告甲○○，伊怕發生意外，所以將告訴人之
    手推開，伊並未傷害告訴人戊○○等語。經查，（一）同案共犯甲○○供稱：「
    是我和告訴人戊○○互毆，被告乙○○、被告丁○○是在勸架。」、「因為他欠
    我錢，被我碰見，所以我向他要錢，但他說：他也被倒錢，希望我給他時間，並
    要我將電話給他，他有錢的話，將會打電話給我。後來當天他要還我錢，要我將
    收據還他，但因為是工資，沒有收據，我拿不出來，所以就發生爭吵。兩人就互
    毆。當時我將告訴人壓在地上，他的的先生在旁邊，叫我放手。」等語。（二）
    證人丙○○於本院審理中證述：「當時我有在場，我和被告乙○○、被告丁○○
    是合夥承攬，被告甲○○是我們僱傭的，當時被告乙○○、被告丁○○在準備午
    餐，我還在工作，告訴人戊○○打電話給吳某，後來就在外面因為收據的問題，
    發生爭吵，被告乙○○、被告丁○○二人看見告訴人戊○○、被告甲○○二人在
    吵架，就過去勸架，劉女的先生在旁邊要將吳女的手撥開，我看見劉女被壓在地
    上，手要拿工具，所以乙○○就將他的手撥開。」等語。（三）告訴人於警訊中
    指訴：伊於八十八年九月三日十一時三十分許，在桃園縣中壢市○○路○段之「
    元邦大世紀」工地內，丁○○因工程之事與丁○○、乙○○、吳聯發生爭執，丁○○就推伊，乙○○抓伊的手，並叫甲○○打伊，伊配偶見狀就將伊帶走等語；
    於偵查中先供稱：系爭時間伊並未打行動電話予被告甲○○等語；其後始供承：
    伊於當日十二時許，有打電話請甲○○到出來談事情等語；於本院審理中供述：
    「我是作鋁窗的，他們是作水泥的，因為我的鋁窗放不進去，監工就叫人將水泥
    打大一點，被告乙○○、被告丁○○他們就以為是我做的，所以就罵我，後來我
    打電話給被告甲○○，李某、廖某也一起過來，就叫吳某罵我，我們就吵起來了
    。被告丁○○就推我，我被吳女壓住了，被告乙○○就不讓我翻身起來，若是他
    們要勸架，應該讓我起來，而不是不讓我起來。」、「（當時我先生）在旁邊，
    她不敢插手，怕被打。」、「被告甲○○在二十多年前，曾經在我家做過工，後
    來巧遇，因為是朋友，所以他才給我他的行動電話號碼。」等語；而證人即告訴
    人之配偶邱鎮鴻於偵查中證述：「之前我們與他們三人吵架，當天我們經過那裡
    ，他們又辱罵我們，且叫甲○○打我太太，丁○○將我太太推到工地房間外，乙○○抓住我太太的手」等語；於本院審理中證述：「案發當時我在場，我看見被
    告丁○○推告訴人戊○○，被告乙○○叫吳女打告訴人戊○○，我在旁邊叫他們
    不要打，我將劉女拉起來帶走。」、「因為被告甲○○、告訴人戊○○他們二人
    壓在地上，累了，就自己起來，另外被告乙○○、被告丁○○一人推劉女，一人
    撥他的手，並罵劉女。」、「我只認識吳女，我以前做加工品時認識的。」等語
    ，二人就發生爭執之時間、經過，供詞前後不一，且互相矛盾。再甲○○既與告
    訴人係舊識，且係有判斷能力之成年人，豈會因被告丁○○叫其毆打告訴人，其
    即無緣無故毆打告訴人之理？苟如告訴人所述，係被告丁○○、乙○○、甲○○
    三人共同毆打告訴人，告訴人豈僅受有右顴骨弓部挫傷、血腫、表皮擦傷５乘５
    公分、及右眼臉部、左前額爪痕傷之輕微傷害。另若係因工程起爭執，豈有遲至
    中午休息之時，再毆打告訴人，且僅毆打告訴人之理？而其夫邱鎮鴻又豈有看告
    訴人遭人圍毆，在旁作壁上觀之理？顯與常情有違。故告訴人此部分之指訴，及
    證人邱鎮鴻之證述均不可採。綜上所述，告訴人確係因債務問題與被告甲○○發
    生爭執，進而互毆，被告丁○○、乙○○等所述僅是去勸架之辯解，尚非虛妄不
    可採，要難僅憑告訴人之指訴、證人邱鎮鴻之證述，及醫院之診斷證明書一紙，
    即認被告等涉共犯傷害罪。此外復查無其他積極証據足認被告有何公訴人所指之
    不法犯行，既不能証明其犯罪，揆諸前揭說明，爰就被告丁○○、乙○○部分為
    無罪判決之諭知。
據上論斷，應依刑事訴訟法第二百九十九條第一項前段、第三百零一條第一項，刑法
第二百七十七條第一項、第四十二條第二項、罰金罰鍰提高標準條例第一條前段、第
二條，判決如主文。
本案經檢察官張春暉到庭執行職務。
中      華      民      國    八十九    年      十      月    二十      日
                                  臺灣桃園地方法院刑事第二庭
                                       法  官  曾 正 耀
右正本證明與原本無異
如不服本判決書應於送達後十日內向本院提出上訴狀
                                       書記官  蘇     萱
中      華      民      國八十九    年    十    月    二十    日
附論罪科刑依據之法條
刑法第二百七十七條第一項
傷害人之身體或健康者，處三年以下有期徒刑、拘役或一千元以下罰金。


司法院資訊處製作；財團法人民間司法改革基金會備份。
